臺灣高等法院花蓮分院刑事判決　　　96年度上更(一)字第86號
上　訴　人
即　被　告　甲○○
指定辯護人　林政雄律師
上列上訴人即被告因殺人未遂等案件，不服臺灣花蓮地方法院95
年度訴字第13號中華民國95年7 月10日第一審判決（起訴案號：
臺灣花蓮地方法院檢察署94年度偵字第3398、3546、3548號），
提起上訴，判決後經最高法院發回，本院更為判決如下：
    主　文
原判決關於甲○○部分撤銷。
甲○○共同未經許可，持有可發射子彈具有殺傷力之改造手槍，
累犯，處有期徒刑參年陸月，併科罰金新臺幣伍萬元，罰金如易
服勞役，以新臺幣壹仟元折算壹日。扣案之改造手槍貳枝（各含
彈匣壹個，槍枝管制編號0000000000號、0000000000號）均沒收
。
    事　實
一、緣楊岳勳（業經判決無罪確定）因與乙○○有過節，而擬找
    機會修理乙○○，楊岳勳於找到陳順煌（業經判決有罪確定
    ）後，陳順煌為了壯大聲勢，又找了甲○○、邱慶祥（另案
    通緝中）等人即伺機找乙○○理論。陳順煌在民國（下同）
    94年 9月17日晚間得到楊岳勳電話通知後，即以電話通知甲
    ○○開車前往其位於花蓮縣吉安鄉福興村租屋處，由陳順煌
    提供其非法持有之2枝改造手槍及子彈，2人共同基於未經許
    可持有改造手槍、子彈之犯意聯絡，推由陳順煌負責攜帶仿
    BERETTA廠 92FS型半自動手槍製造之槍枝，去除槍管內阻鐵
    而成具殺傷力之改造手槍1枝（含彈匣1個，槍枝管制編號00
    00000000）及具殺傷力之土造8mm子彈2發（各因槍擊及鑑定
    試射而用罄），甲○○則攜帶因不具槍機，無法供擊發子彈
    使用而未具殺傷力之改造手槍 1枝（槍枝編號0000000000）
    ，暗藏在其等身上。隨後楊岳勳等人分別前往花蓮縣花蓮市
    ○○街171號之「琉璃海PUB」找乙○○尋釁，楊岳勳、甲○
    ○、陳順煌進入店內後，即喝令乙○○至店外談判，然因乙
    ○○不從，楊岳勳先毆打乙○○，但隨即發現乙○○這方人
    多勢眾，楊岳勳乃退出店外，甲○○為嚇阻對方即自身上取
    出前開未具殺傷力之改造手槍 1枝，作勢朝乙○○瞄準，並
    做出扣扳機射擊之動作，以此加害生命、身體之事，恐嚇乙
    ○○致生危害於安全；惟嗣因彈匣掉落，甲○○即拾起彈匣
    退出店外。陳順煌見狀心猶未甘，乃擅自作主，另基於殺人
    之故意，即取出所攜帶之上開具殺傷力改造手槍 1枝，瞄準
    乙○○之頭、胸部位並扣下扳機，惟亦因槍枝臨時卡彈，未
    能擊發，陳順煌遂趁勢再以槍柄敲打乙○○頭部，致其受有
    頭部外傷併左側頂骨開放性骨折，並於調整槍枝後，再接續
    朝乙○○身軀重要部分扣扳機3次後，直至第3次始擊發出 1
    顆子彈，致乙○○之腹部當場中彈，而受有左側腹壁之槍擊
    傷，嗣經送財團法人佛教慈濟綜合醫院急救後，始倖免於難
    。陳順煌等人見乙○○中彈倒地後，事態嚴重，即由甲○○
    駕車搭載陳順煌迅速逃離現場，嗣經警據報後，循線於94年
    10月 5日逮獲楊岳勳、甲○○到案，並在花蓮縣新城鄉嘉新
    村民益加油站旁之小南國KTV店內，扣得具殺傷力之子彈1顆
    及上開未具殺傷力之改造手槍1枝，復於同年10月 9日下午4
    時50分許，陳順煌自知難逃法網，乃向花蓮縣警察局刑警大
    隊投案，並在花蓮市○○街177巷 6弄6號前起出前開具殺傷
    力之槍枝1枝。
二、案經乙○○訴由花蓮縣警察局花蓮分局報請臺灣花蓮地方法
    院檢察署檢察官偵查起訴。
    理　　由
壹、有關證據能力部分：
一、證人乙○○、施清堯、涂俊義、黃奕傑、張振維、甘正坤於
    警詢之陳述，並無較可信之特別狀況，應認均無證據能力。
二、證人乙○○、施清堯、涂俊義、黃奕傑於偵查中向檢察官所
    為陳述，係其等就案發當時親身見聞而為陳述，並經檢察官
    以證人身分傳訊到庭依法具結，經查並無顯不可信之情況，
    自得採為證據。
貳、論罪科刑部分：
一、訊之上訴人即被告甲○○（以下簡稱被告）固供承有與陳順
    煌共同前往找乙○○談判，惟否認共同未經許可持有槍彈及
    殺人未遂之犯行；辯稱：當天伊是拿道具模型槍嚇對方，伊
    沒有扣扳機，伊一拿起來彈匣就掉在地上，伊出去後才聽到
    槍聲，才知道有人帶槍，伊不知道陳順煌有帶槍云云。惟查
    ：
（一）本件共犯陳順煌於案發時未經許可持有具殺傷力之槍枝 1
      枝、子彈 1顆等事實，迭據陳順煌供承不諱，並有如事實
      欄所示之槍枝、子彈扣案可資佐證。而扣案之槍彈經送請
      內政部警政署刑事警察局以性能檢驗法、試射法鑑定結果
      ，認：送鑑改造手槍1枝（槍枝管制編號0000000000 號
      ），係由仿BERETTA廠 92FS型半自動手槍製造之槍枝，去
      除槍管內阻鐵而成之改造手槍，機械性能良好，可擊發適
      用子彈，認具殺傷力；送鑑子彈 1顆，係土造子彈，具
      直徑 8mm之金屬彈頭，可擊發，認具殺傷力等情，有內政
      部警政署刑事警察局94年12月30日刑鑑字第0940199041號
      、94年10月31日刑鑑字第0940160552號槍彈鑑定書 2份，
      及槍彈照片10張在卷可稽（分見偵字第3548號卷第47至49
      頁、偵字第3546號卷第56至59頁），復有搜索扣押筆錄、
      扣押物品目錄表各1份、現場查獲照片6張附卷可參（警卷
      第10-13頁、第15-17頁）。另扣案之被告甲○○持以犯案
      之改造手槍 1枝（槍枝管制編號0000000000號），經送內
      政部警政署刑事警察局鑑定結果，固認無殺傷力，有該局
      94年10月31日刑鑑字第0940160552號槍彈鑑定書1 份在卷
      可憑。惟證人陳順煌在本院前審證稱：「（審判長問：你
      在警詢陳稱係甲○○開車載你回租住處拿槍？且甲○○所
      持之槍枝是你所有？前開供述是否屬實？）答：對的」（
      本院前審卷第161 頁）。被告甲○○對於共犯陳順煌所攜
      帶之另具有殺傷力改造手槍、子彈既均知情，則其對前開
      共犯陳順煌之非法持有槍彈及殺人未遂犯行，事前有所犯
      意聯絡，並有行為分擔，當屬共犯無訛，自難諉卸其刑責
      。雖證人陳順煌在本院前審另證稱：其係自己開車回租住
      處拿槍，甲○○並沒有與其回租住處云云；應係其自身案
      件確定後，為圖免除被告刑責所為迴護被告之詞，尚難採
      為被告有利之證明。
（二）證人施清堯在原審證稱：雙方人馬拉開之後，就看到有 2
      個人掏出槍來，1 個先掏出槍來，有拉滑套，但在瞄準射
      擊的時候，彈匣掉下來，第 1個人就把彈匣撿起來後，就
      到外面去，第2個人見狀就從他的包包拿出槍…，第1個人
      有扣扳機 3次以上，因為他在扣扳機的時候，沒有注意到
      彈匣有掉落等語（原審卷第 218頁）。核與證人乙○○於
      偵訊及原院審理中證稱：當時楊岳勳要把伊拉出店外談判
      ，伊不願意，2 人就發生拉扯，拉扯結束後，是甲○○先
      拿出第 1把槍，瞄準伊身體的上半部（頭及胸部），並做
      扣扳機擊發的動作，但沒有擊發，彈匣就掉下去，甲○○
      撿起彈匣後往外走，後來陳順煌又拿出另 1把槍，有扣扳
      機朝伊擊發2、3次，但也卡彈，他就拿槍柄打伊的頭，後
      來他調整槍後，把槍平舉對著伊瞄準，後來就擊中伊等語
      （94年度偵字第3398號卷40至41頁、原審卷221至222頁）
      。及證人涂俊義、黃奕傑、甘正坤分別於原審審理中證述
      ：伊等看見有2個人掏出槍來，1個先掏出槍來，有舉槍瞄
      準乙○○，但射擊時彈匣掉落，他撿起彈匣後到外面去，
      第2 個人見狀從包包中拿出槍來，拉滑套上膛，瞄準乙○
      ○擊發，但卡住，他再用槍柄敲乙○○的頭，之後他調整
      槍枝後再舉槍瞄準乙○○並扣扳機，他開槍時距離乙○○
      很近，看起來不像是槍枝走火的樣子；第1 個拿槍的是瘦
      瘦高高（即被告甲○○），拿銀色手槍，有掉彈匣，第 2
      個拿槍的比較矮胖（即陳順煌），拿黑色手槍，有卡彈，
      2 個人都有持槍瞄準乙○○並扣扳機、擊發好幾下，但直
      到最後1槍才順利擊發等語，均相符合（分見原審卷第218
      、224、226、228 頁）。足認被告當時確有持未具殺傷力
      之改造手槍1 枝，作勢朝乙○○瞄準，並做出扣扳機射擊
      之動作，施加恫嚇之行為。
（三）綜上各情，本件被告犯行事證明確，洵堪認定；其所辯並
      無足採，應予依法論科。
二、核被告甲○○所為，係犯槍砲彈藥刀械管制條例第8條第4項
    之未經許可持有具殺傷力改造手槍罪、同條例第12條第 4項
    之未經許可持有子彈罪，及刑法第 305條恐嚇安全罪（此部
    分檢察官認被告與陳順煌共犯刑法第271條第2項、第 1項之
    殺人未遂罪，起訴法條容有未洽，因基本社會事實同一，應
    予變更起訴法條）。另按槍砲彈藥刀械管制條例已於94 年1
    月28日修正，加重刑罰，被告非法持有上開槍彈之時間，已
    係新法施行後，應適用行為時之新法論罪；起訴書犯罪事實
    欄已載明被告所持有者係其他可發射子彈、具殺傷力之改造
    手槍，檢察官誤引槍砲彈藥刀械管制條例第7條第4項，然此
    已據公訴檢察官當庭更正起訴法條為前開法條，併予敘明。
    被告上開違反槍砲彈藥刀械管制條例犯行，與陳順煌之間有
    犯意聯絡，行為分擔，為共同正犯。被告以一持有行為，同
    時持有改造手槍及子彈，係一行為觸犯數罪名，為想像競合
    犯，應依刑法第55條之規定，從一重論以未經許可持有改造
    手槍罪處斷。又被告所犯持有改造手槍與恐嚇安全罪，兩罪
    間有方法、目的之牽連關係，經比較新舊法，以舊法第55條
    之規定有利於被告，應依修正前刑法第55條後段規定，從一
    重論以持有改造手槍罪處斷。又被告甲○○前因違反毒品危
    害防制條例及傷害案件，經本院分別判處有期徒刑4年、8月
    確定，兩案接續執行後假釋出監，於93年7 月23日假釋縮刑
    期滿視為執行完畢等情，有臺灣高等法院被告前案紀錄表及
    臺灣花蓮地方法院檢察署刑案資料查註紀錄表各1 份在卷可
    稽，被告於執行完畢後5 年內，再犯本件有期徒刑以上之罪
    ，依照95年新舊刑法均構成累犯，應依修正前刑法第47條規
    定，依法加重其刑。
三、原審對被告論罪科刑固非無見，惟依證人乙○○、施清堯、
    涂俊義、黃奕傑前揭證言，堪認被告於持槍恐嚇因彈匣掉落
    後即拾起彈匣退出店外，陳順煌始單獨持槍射擊乙○○；又
    持槍尋釁，其意在恐嚇者有之、傷害者有之，本未必具有殺
    人之犯意，依卷內資料復查無其他任何證據足以證明被告於
    陳順煌持槍遂行殺人犯行之前或同時，與陳順煌間存有殺人
    之犯意聯絡，尚難以被告當時在場，即推認被告亦同具殺人
    之犯意。故原審誤認被告與陳順煌共犯殺人未遂罪，尚有未
    當。被告上訴否認犯罪雖無理由，然原判決既有未洽之處，
    仍應撤銷改判。爰審酌被告甲○○明知未經許可而持有具有
    高度危險性之改造手槍、子彈，且僅因細故即與陳順煌攜帶
    尋釁，助長槍枝氾濫及社會暴戾風氣，影響社會治安至深且
    鉅，及否認犯行之犯後態度等一切情狀，量處如主文第 2項
    所示之刑，並諭知罰金易服勞役之折算標準（修正後刑法第
    42條第3項前段規定易服勞役以新台幣1仟元、2仟元或3仟元
    折算1日，較舊法以900元折算 1日有利，比較新舊法，以修
    正後之規定，較有利於被告，附此敘明）。另扣案具有殺傷
    力之改造手槍1枝（槍枝管制編號 0000000000號）係屬違禁
    物，又沒收為從刑，應隨同主刑一體適用法律，故應依修正
    前刑法第38條第1項第1款之規定，宣告沒收。至具有殺傷力
    之土造子彈 1顆，因業經鑑驗試射而用罄滅失，自無庸諭知
    沒收。而扣案之不具殺傷力之改造手槍 1枝（槍枝管制編號
    0000000000號），經鑑定結果既認不具殺傷力，雖非違禁物
    ，但為被告犯罪所用且係共犯所有之物，仍應依刑法第38條
    第1項第2款宣告沒收。
據上論斷，應依刑事訴訟法第369條第1項前段、第364條、第299
條第1項前段、第300條，槍砲彈藥刀械管制條例第8條第4項、第
12條第4項，刑法第2條第 1項、第11條前段、第28條、第55條、
第305條、第42條第3項前段，修正前刑法第55條後段、第47條、
第38條第1項第1款、第2款，判決如主文。
本案經檢察官丙○○到庭執行職務。
中　　華　　民　　國　　96　　年　　10　　月　　 2　　日
                        審判長法  官  何方興
                              法  官  林鳳珠
                              法  官  林德盛
以上正本證明與原本無異
如不服本判決，應於送達後10日內，向本院提出上訴狀。其未敘
述理由者，並應於提出上訴狀後10日內向本院補提理由狀 (須附
繕本)。
                              書記官  劉妙娘
中　　華　　民　　國　  96　　年　　10　　月　　 2　　日
附錄本判決論罪科刑法條全文
槍砲彈藥刀械管制條例第8條第4項：
未經許可，持有、寄藏或意圖販賣而陳列第1項所列槍枝者，處3
年以上10年以下有期徒刑，併科新臺幣700萬元以下罰金。
槍砲彈藥刀械管制條例第12條第4項：
未經許可，持有、寄藏或意圖販賣而陳列子彈者，處3年以下有
期徒刑，併科新台幣300萬元以下罰金。
刑法第305條
以加害生命、身體、自由、名譽、財產之事，恐嚇他人致生危害
於安全者，處2年以下有期徒刑、拘役或3百元以下罰金。
